【裁判字號】    89,易,105
【裁判日期】    890508
【裁判案由】    傷害等
【裁判全文】
台灣苗栗地方法院刑事判決                          八十九年度易字第一五號
    公  訴  人  臺灣苗栗地方法院檢察署檢察官
    被      告  甲○○
                乙○○
右列被告因傷害家庭暴力防治法等案件，經檢察官提起公訴（八十八年度偵字第五九
九號），本院判決如左：
    主  文
甲○○連續以加害生命、身體之事，恐嚇他人，致生危害於安全，累犯，處有期徒刑
柒月；又傷害直系血親尊親屬之身體，累犯，處有期徒刑壹年。應執行有期徒刑壹年
伍月。
甲○○被訴公然侮辱罪部分不受理。
乙○○被訴傷害部分公訴不受理。
    事  實
一、甲○○前因違反公共危險罪及槍砲彈藥刀械管制條例，經台灣新竹地方法院分別
    判處有期徒刑三年八月、一年六月確定，指揮書接續執行完畢日期八十四年三月
    二十一日。伊係已故丙○○（八十九年三月二十七日死亡）之子，二人間具有家
    庭暴力防治法第三條第三款所定現為直系血親之家庭成員關係。甲○○曾因對其
    父丙○○辱罵行為，經本院依家庭暴力防治法第十三條規定，於八十八年八月二
    十一日以八十八年度家護字第三十號核發民事保護令，裁定令甲○○不得對丙○○實施身體或精神上不法侵害之行為，亦不得直接或間接對丙○○為騷擾行為，
    有效期間一年。甲○○竟基於恐嚇之概括犯意，先於八十八年十二月九日凌晨許
    ，因母親在台中縣大甲鎮李綜合醫院就醫病危，在該醫院加護中心對伊兄長乙○○恐嚇稱：「如果老娘死了，就要作掉你全家」等語，致乙○○心生畏懼。復於
    同日凌晨三時許，因母親病逝，移靈回家，全家在辦後事時，在苗栗市○○街三
    十一號之住處，對伊父丙○○恐嚇稱：「要讓你不得好死，看我敢不敢殺死你」
    等語，同日凌晨四時許，復對乙○○恐嚇稱：「要做掉你全家，不要以為我手受
    傷，我的手扣扳機還是很快的，不要以為你有錢有勢，又是警友會，你的車子有
    標誌，要搞你很容易」等語，致乙○○、丙○○再生畏懼。甲○○仍不知悔改，
    基於傷害及違反保護令之概括犯意，於民國八十八年十二月九日上午六時許，在
    苗栗縣苗栗市○○街三十一號之住處，因其母親之去世酒後而至上址二樓丙○○
    房間內，對睡覺中之八十二歲之父親丙○○騷擾稱：「我母親死了，您怎麼不去
    守靈」等語，見丙○○未有反應，揚言持開山刀恐嚇，因未找到開山刀，復回頭
    用右腳踢丙○○右胸部，至丙○○受有右胸疼痛大喊，而違反法院所為禁止實施
    家庭暴力行為之民事保護令裁定，幸經其兄長何仁欽、何宏桐聽其等父親之大喊
    聲音，趕上二樓拉開甲○○，何仁欽及何宏桐欲將丙○○送醫時，在二樓樓梯口
    ，甲○○仍跟著下樓，用其腳踢其父親大腿，甲○○另基於公然侮辱之犯意，於
    八十八年十二月九日凌晨三時許，在苗栗縣苗栗市○○街三十一號住處，公然在
    乙○○、何仁欽、何弘桐等兄弟及其等妻子在辦理後事之場所，辱罵丙○○「幹
    你娘」等語，嗣經其兄長報警處理。
四、案經被害人丙○○生前及被害人乙○○訴請台北縣警察局苗栗分局報請台灣苗栗
    地方法院檢察署檢察官偵查起訴。
    理  由
壹、被告甲○○有罪部分：
一、被告恐嚇部分：
    被告甲○○對於連續於八十八年十二月九日凌晨許，在前開醫院加護中心對乙○○恐嚇稱：「如果老娘死了，就要作掉你全家」等語，復於同日凌晨三時許，在
    苗栗市○○街三十一號之住處，對其父丙○○恐嚇稱：「要讓你不得好死，看我
    敢不敢殺死你」等語，同日凌晨四時許，續對乙○○恐嚇稱：「要做掉你全家，
    不要以為我手受傷，我的手扣扳機還是很快的，不要以為你有錢有勢，又是警友
    會，你的車子有標誌，要搞你很容易」等語，致其兄乙○○、其父丙○○生前心
    生畏懼之事實，坦承不諱，上開事實復據被害人丙○○生前於警訊中及乙○○於
    警訊、偵查及本院審理時指訴綦詳，並有證人即在現場何仁欽、何宏桐於警訊中
    為相同之證述，被告自白與事實相符，被告前揭連續恐嚇之事實，應堪認定。
二、違反保護令部分：
（一）再查，被告曾因辱罵丙○○，經本院依家庭暴力防治法第十三條規定，於八十
      八年八月二十一日以八十八年度家護字第三十號核發民事保護令，裁定令甲○○不得對丙○○實施身體或精神上不法侵害之行為，亦不得直接或間接對丙○○為騷擾行為，有效期間一年等情，有本院八十八年度家護字第三十號民事保
      護令裁定附卷可憑，訊據被告對於八十八年十二月九日上午六時許，在苗栗縣
      苗栗市○○街三十一號之住處，因其母親之去世，酒後而至上址丙○○房間內
      騷擾稱：「我母親死了，您怎麼不去守靈」及於八十八年十二月九日凌晨三時
      許，在苗栗縣苗栗市○○街三十一號住處，公然在乙○○、何仁欽、何宏桐等
      兄弟及其等妻子在辦理後事之場所辱罵丙○○「幹你娘」等語之事實，固不否
      認，惟否口否認有用右腳踢丙○○右胸部，致丙○○受有右胸疼痛之犯行，辯
      稱只用右腳踢床云云，惟查上開事實復據被害人丙○○生前於警訊中及乙○○
      於警訊、偵查及本院審理時指訴綦詳，並有證人即在現場何仁欽及何宏桐於警
      訊中陳稱：因母親凌晨三時去世，全家在辦後事，甲○○認父親需在樓下守靈
      ，就到樓上父親房間喊父親，並揚言持開山刀恐嚇，未找到開山刀，即用腳踢
      父親胸部，父親大叫，伊到樓上看到甲○○再踢我父親，馬上架開，要把父親
      送醫時，甲○○在二樓仍用腳踢我父親大腿，甲○○酒氣濃重等語屬實，復有
      丙○○受傷之醫院驗傷診斷書附於偵查卷第十四頁可證。
（二）綜上所述，被告故意違反法院所為禁止實施家庭暴力行為之上開民事保護令裁
      定，及違反法院所為不得直接或間接對丙○○為騷擾行為。被告前揭所辯，顯
      係事後圖卸刑責之詞，不足採信。本件事證明確，被告犯行洵堪認定，應予依
      法論處。
三、查被告違反法院依家庭暴力防治法第十三條所為禁止實施家庭暴力行為、亦不得
    直接或間接對丙○○為騷擾行為之裁定，核其所為，係犯刑法第三百零五條恐嚇
    罪、刑法第二百八十條傷害罪及家庭暴力防治法第五十條第一款之違反禁止實施
    家庭暴力行為保護令罪、同法第五十條第二款之違反禁止直接或間接對丙○○為
    騷擾行為保護令罪。被告先後所犯恐嚇罪，時間緊接，方法相同，觸犯構成要件
    相同之罪，顯係基於概括犯意為之，為連續犯，依刑法第五十六條之規定，以一
    罪論。又被告先後多次違反保護令犯行，時間緊接，且構成要件復相同，顯係基
    於概括犯意所為，應依連續犯之規定，論以情節較重之家庭暴力防治法第五十條
    第一款違反禁止實施家庭暴力行為保護令一罪，並加重其刑。又被告以加強暴之
    方法傷害直系血親尊親屬係犯刑法第二百八十條傷害罪，而其所犯加暴行於直系
    尊親屬罪及違反家庭暴力防治法第五十條第一款罪間，為一行為觸犯數罪名之想
    像競合犯關係，依刑法第五十五條之規定，應從較重之刑法第二百八十條傷害罪
    處斷。又被告所犯前開連續恐嚇罪及對加暴行於尊親屬罪，犯意個別，罪名不同
    ，應分論併處之。被告甲○○前因違反公共危險罪及槍砲彈藥刀械管制條例，經
    台灣新竹地方法院分別判處有期徒刑三年八月、一年六月確定，指揮書接續執行
    完畢日期八十四年三月二十一日，此有台灣高等法院被告全國前案紀錄表附卷可
    按，其前受有期徒刑完畢，逾五年內在犯本件最重本刑為有期徒刑以上之罪，為
    累犯，應依刑法第四十七條規定加重其刑。爰審酌被告多次恐嚇父親、兄長及對
    父親實施家庭暴力行為及騷擾行為，漠視法院所為之保護令裁定，致其父死忙之
    時，均未取得諒解，情節非微，處刑不宜寬縱，及其犯罪動機、目的、以藉酒之
    方式手段、父親死亡之後才當庭懺悔不應對父親及兄長不孝不敬之態度及被害人
    所受之傷害等一切情狀，量處如主文所示之刑。並定其應執行刑。
貳、被告甲○○不受理部分：
一、公訴意旨另以：被告甲○○基於公然侮辱之犯意，先於八十八年十二月九日早上
    七時許，因前開傷害行為在在苗栗縣警察局難苗派出所內之公眾場所製作筆錄時
    ，公然辱罵乙○○「沒有生殖器」等語，因認被告甲○○涉嫌刑法第三百零九條
    第一項公然侮辱罪罪嫌云云。惟按告訴乃論之罪，告訴人於第一審辯論終結前得
    撤回其告訴，刑事訴訟法第二百三十八條第一項定有明文。刑法第三百零九條第
    一項之罪，依同法第三百一十四條之規定，須告訴乃論。查告訴人乙○○於本院
    審理時對具狀撤回告訴，揆諸前開說明，本件爰不經言詞辯論，逕為不受理之判
    決。
參、被告乙○○部分：
    公訴意旨另以：被告乙○○因甲○○之上開有罪行為，基於氣憤，於同日上午五
    時許，在苗栗縣苗栗市○○街三十一號丙○○住處，將甲○○推到在地，並以腳
    踹甲○○，至甲○○受有前胸壁及左手二、三、四、五指挫傷等傷害。因認刑法
    第二百七十七條第一項傷害罪嫌云云。惟按告訴乃論之罪，告訴人於第一審辯論
    終結前得撤回其告訴，刑事訴訟法第二百三十八條第一項定有明文。刑法第二百
    七十七條第一項之罪，依同法第二百八十七條前段之規定，須告訴乃論。查告訴
    人甲○○告訴被告乙○○傷害案件，茲據告訴人於本院審理時對具狀撤回告訴，
    依照首開說明，本件爰不經言詞辯論，逕為不受理之判決。
據上論斷，應依刑事訴訟法第二百九十九條第一項前段、第三百零三條第三款，家庭
暴力防治法第五十條第一款，刑法第十一條前段、第五十六條、第三百零五條、第二
百七十七條、第二百八十條、第五十五條、第五十一條第五款、第四十七條，罰金罰
鍰提高標準條例第一條前斷，判決如主文。
本案經檢察官蔡忠熙到庭執行職務
中      華      民      國      八十九    年     五      月       八    日
                                   台灣苗栗地方法院刑事庭
                                       法  官  張  珈  禎
右正本證明與原本無異。
如不服本判決，應於判決送達後十日內向本院提出上訴狀（應附繕本），上訴於臺灣
高等法院臺中分院。
                                       書記官  楊  慧  萍
中      華      民      國      八十九    年     五      月       九    日
附錄本案論罪科刑法條：
刑法第三百零條五
以加害生命、身體、自由、名譽、財產之事，恐嚇他人致生危害於安全者，處二年以
下有期徒刑、拘役或三百元以下罰金。
刑法第二百七十七條
傷害人之身體健康者，處三年以下有期徒刑、拘役或一千元以下罰金。
犯前項之罪因而致人於死者，處無期徒刑或七年以上有期徒刑，致重傷者，處三年以
上十年以下有期徒刑。
刑法第二百八十條
對於直系尊親屬，犯第二百七十七條或第二百七十八條之罪者，加重其刑至二分之一
。


司法院資訊處製作；財團法人民間司法改革基金會備份。
